臺灣臺南地方法院交通事件裁定　　　　 94年度交聲字第104號
移送機關　交通部公路總局嘉義區監理所麻豆監理站
受處分人
即異議人　甲○○
上列受處分人因違反道路交通管理處罰條例案件，對於交通部公
路總局嘉義區監理所麻豆監理站94年2月22日所為之裁決處分（
處分案號：麻監裁罰字第裁75-M00000000號）聲明異議，本院裁
定如下：
    主  文
異議駁回。
    理  由
一、聲明異議意旨略以：受處分人即異議人甲○○雖不否認有於
    民國94年1月14日下午6點30分左右，駕駛車牌號碼SB-4550
    號自用小客車，沿臺南縣境內176號縣道行經該縣道與省道
    台19甲線公路15公里處附近之交岔路口時，遭執勤警員認為
    異議人有「轉彎前未使用方向燈」之違規行為，而當場開單
    舉發。然而，異議人係遵行道路交通標誌之指示，沿176號
    縣道之道路走向行駛，但因該縣道之走向並非完全筆直，因
    此異議人駕駛車輛時，必須有左轉彎之駕駛行為才能順利沿
    該縣道繼續前行，且該縣道雖有短暫與省道台19甲線公路重
    疊，但該路段並不因此而喪失其仍為176號縣道之事實，而
    異議人之駕駛行為既然未曾轉入其他道路，而係沿該縣道之
    走向繼續前進，則應無使用方向燈之必要，但執勤警員竟誤
    認176號縣道與省道台19甲線公路短暫重疊之路段為省道台
    19甲線公路，因而認定異議人有「轉彎前未使用方向燈」之
    違規行為，故異議人不服原裁處，乃提起本件異議。
二、汽車駕駛人轉彎時，在轉彎或變換車道前，未使用方向燈或
    不注意來、往行人或轉彎前未減速慢行者，處2百元以上6百
    元以下（即新臺幣6百元以上1千8百元以下）罰鍰，並記違
    規點數1點，道路交通管理處罰條例第48條第1款及第63條第
    1項第1款分別定有明文。又汽車行駛至交岔路口，左轉彎時
    應距交岔路口30公尺前顯示方向燈或手勢，行至交岔路口中
    心處左轉，道路交通安全規則第102條第1項第4款亦有明文
    規定。
三、經查：
    （一）本件受處分人即異議人甲○○雖不否認有於94年1月1
          4日下午6點30分左右，駕駛車牌號碼SB-4550號自用
          小客車，沿臺南縣境內176號縣道行經該縣道與省道
          台19甲線公路15公里處附近之交岔路口時，經執勤警
          員攔查並認為異議人有「轉彎前未使用方向燈」之違
          規行為，而當場開單舉發之事實，且有臺南縣警察局
          南縣警交字第M00000000號舉發違反道路交通管理事
          件通知單影本1紙、臺南縣警察局94年2月4日南縣警
          交字第0940024557號函1份、以及該警察局94年3月22
          日南縣警交字第0940031321號函及所附之現場圖1紙
          與現場照片6張附卷可參。
    （二）其次，詳細觀察本件現場照片內容，雖可發現本件案
          載違規地點之176號縣道走向並非筆直，駕駛人若欲
          沿該縣道走向持續前進時，必須先做左轉彎通過該交
          岔路口後，才得以銜接該縣道繼續行駛。然再仔細觀
          察該現場照片（參見卷附之照片編號1、3、5、6）及
          現場圖，則另可發現176號縣道與省道台19甲線公路
          15公里處附近之交岔路口，不僅明顯設置有紅、黃、
          綠3色燈號之交通指示號誌，又176號縣道通過該交岔
          路口後之直行方向，則為另一條產業道路，且該縣道
          往產業道路行向右方，亦有往下營方向之省道台19甲
          線公路，左方則係176號縣道與省道台19甲線公路共
          同使用之路段，可知本件違規地點確係一交岔路口無
          疑。
    （三）又汽車行駛至交岔路口，其行向是否為左轉彎，則係
          以該交岔路口實際相交各條道路之相對位置為判斷基
          準，與各條相交道路之公路編號為何，經核並無關係
          。因此，就本件違規地點之交岔路口而言，往隆田方
          向之公路編號176縣道，與往麻豆方向之公路編號176
          號縣道，雖然均屬同一公路編號之道路，然對於本件
          交岔路口之相對位置以觀，自隆田行駛而來之車輛，
          行經該交岔路口而欲前往麻豆方向時，駕駛人確實必
          須作左轉彎之駕駛行為，始得順利行駛，故受處分人
          即異議人甲○○駕車行經本件交岔路口之行駛動態，
          係屬左轉彎之駕駛行為，應尚可認定。何況本件違規
          地點之交岔路口，不僅明顯設置有紅、黃、綠3色燈
          號之交通指示號誌，而路口四面之道路型態亦非明顯
          怪異，異議人實難推稱：不知其行進方向係屬左轉彎
          。
    （四）再者，汽車行駛至交岔路口，左轉彎時應距交岔路口
          30公尺前顯示方向燈或手勢，行至交岔路口中心處左
          轉，上開道路交通安全規則第102條第1項第4款既有
          明文，則汽車駕駛人作左轉彎前即應於交岔路口前先
          行顯示方向燈或手勢。又同一公路編號之道路，因地
          形、市區建設或其他因素本有可能改變其走向，而汽
          車駕駛人縱然持續沿同一公路編號之道路行駛，然如
          遇有與其他道路形成交岔路口，而必須轉向才能順利
          行駛時，駕駛人仍應遵守道路交通安全規則之相關規
          範，並不因其係行駛於同一公路編號之道路上而有所
          不同。因此，受處分人即異議人甲○○駕駛上開小客
          車，行經本件違規地點之交岔路口時，因其實際上之
          行駛狀態並非直行前進，而係作左轉彎後繼續行駛，
          故其仍應遵守相關之道路交通安全規則，而預先顯示
          方向燈。從而，異議人上開所辯：其順行道路方向作
          左轉彎之駕駛行為，因仍繼續行駛於同條道路上，則
          應無左轉彎時顯示方向燈之必要等語，經核尚非有理
          ，而異議人有於前述時、地，駕駛上開小客車作左轉
          彎而未顯示方向燈之違規行為，則應可認定。
四、綜上所述，受處分人即異議人甲○○於上開時、地，駕駛小
    客車沿臺南縣境內176號縣道左轉至該縣道與省道台19甲線
    公路共同使用之路段時，有轉彎前未使用方向燈之違規事實
    既可認定，則原處分機關即交通部公路總局嘉義區監理所麻
    豆監理站，據此並引用道路交通管理處罰條例第48條第1款
    及第63條第1項第1款等規定，裁處異議人罰鍰新臺幣9百元
    ，並記違規點數1點，於法即無不當。至本件異議內容，經
    核並無理由，故應予以駁回。
五、據上論斷，應依道路交通案件處理辦法第19條，裁定如主文
    。
中     華     民     國      94    年    6   月   6   日
                        交通法庭   法  官    陳  志  成
上正本證明與原本無異。
如不服本裁定，應於裁定送達後5日內向本院提出抗告狀。
                                   書記官    黃  瓊  蘭
中     華     民     國      94    年    6   月   6   日
